【裁判字號】    92,重上,53
【裁判日期】    920827
【裁判案由】    損害賠償
【裁判全文】
臺灣高等法院高雄分院民事判決  九十二年度重上字第五三號
      上  訴  人  乙○○原判.
      訴訟代理人  劉德福律師
      被 上訴 人  甲○○
      訴訟代理人  許銘春律師
                  張文雪律師
右當事人間請求損害賠償事件，上訴人對於中華民國九十二年五月十四日臺灣屏東地
方法院九十二年度重訴字第三０號第一審判決提起上訴後為訴之變更，本院判決如左
：
    主    文
變更之訴駁回。
變更之訴訴訟費用由上訴人負擔。
    事實及理由
壹、程序方面：
    本件上訴人於原審主張被上訴人係財團法人屏東基督教醫院（下稱屏東基督教醫
    院）神經內科醫師，疏未注意診斷出其罹患腦瘤疾病，致伊因延誤就醫而受有損
    害，足見被上訴人之醫療行為有過失，依侵權行為之規定，自應負損害賠償責任
    等語，嗣於本院主張伊至屏東基督教醫院求診，而與屏東基督教醫院成立委任關
    係，被上訴人係屏東基督教醫院之履行輔助人，疏未注意診斷出其罹患腦瘤，致
    伊延誤就醫時機，受有損害，依民法第二百二十七條第一項、第二項及第二百二
    十四條前段之規定，屏東基督教醫院對伊應負損害賠償責任，而該院對被上訴人
    亦有損害賠償請求權，伊已通知屏東基督教醫院將該院對被上訴人之損害賠償請
    求權讓與予伊，並已發生讓與之效力，爰依債權讓與及債務不履行之法律關係，
    請求被上訴人賠償損害等語。則上訴人主張之訴訟標的由侵權行為損害賠償請求
    權改為債權讓與及債務不履行之損害賠償請求權，核屬訴之變更。上訴人主張其
    於本院所為主張，並非訴之變更云云，尚屬誤會。又抗告人變更之訴與原訴所主
    張被上訴人疏未注意診斷出其罹患腦瘤一節之主要爭點有其共同性，各請求利益
    之主張在社會生活上可認為有關連，且就原請求之訴訟及證據資料，於審理繼續
    進行在相當程度範圍內具有同一性，應認上訴人請求之基礎事實相同，故被上訴
    人雖不同意上訴人為訴之變更，惟因請求之基礎事實同一，依民事訴訟法第四百
    四十六條第一項、第二百五十五條第一項但書第二款之規定，應予准許。又上訴
    人變更之訴既屬合法，其原訴已視為撤回，本院僅能就其變更之訴審判，合先敘
    明。
貳、實體方面
一、上訴人主張：伊於民國八十八年一月十五日因突發暈眩，嘔吐等症狀，前往屏東
    基督教醫院急診，翌日由被上訴人負責主治，詎被上訴人疏未注意診斷出伊當時
    已罹患腦瘤疾病，伊住院三日後出院複診二個月，服用被上訴人所開立之藥方，
    病情仍未獲改善，直到伊病情嚴重而掉牙、眼睛認不得人、走路不穩，被上訴人
    才叫伊至國軍八０二醫院（現名國軍高雄總醫院，下稱八０二醫院）求診，伊在
    八０二醫院接受核磁共振檢查，發現腦部有腫瘤，始知悉係罹患腦瘤疾病。嗣伊
    雖經被上訴人轉介至財團法人長庚紀念醫院高雄醫學中心（下稱高雄長庚醫院）
    就診開刀，惟伊手術後發生右顏面神經麻痺、眼睛乾澀等病症。被上訴人係屏東
    基督教醫院之履行輔助人，疏未注意診斷出伊罹患腦瘤，致伊延誤就醫時機，受
    有損害，依民法第二百二十七條第一項、第二項及第二百二十四條前段之規定，
    屏東基督教醫院應賠償伊工作損失新台幣（下同）四百萬元及精神慰撫金二百四
    十萬元，合計共六百四十萬元。而屏東基督教醫院對被上訴人亦有損害賠償請求
    權，伊已通知屏東基督教醫院將該院對被上訴人之損害賠償請求權讓與伊，依法
    並已發生讓與之效力，爰求為判決被上訴人應給付伊六百四十萬元，伊並願供擔
    保請准宣告假執行等語。於本院聲明：(一)原判決關於駁回後開第二項之訴及訴訟
    費用之裁判廢棄。(二)被上訴人應給付上訴人六百四十萬元。(三)願供擔保請准宣告
    假執行（上訴人為訴之變更合法，原訴已視為撤回，原審就原訴所為判決，自當
    然失其效力，本院無須更就原判決之上訴為裁判，故上訴人請求廢棄原判決，核
    無必要。）
二、被上訴人則以：上訴人急性發作之暈眩，經神經學檢查並無任何特殊之異常，經
    腦部電腦斷層檢查也未發現任何異常之情形，伊遂以保守療法，觀察上訴人在臨
    床上之變化。同年三月一日因上訴人病情仍未見好轉，伊遂透過同學之幫忙立即
    將上訴人轉診至八０二醫院接受核磁共振檢查，檢查結果確定上訴人病況後，又
    轉介上訴人至高雄長庚醫院接受手術治療，是伊以屏東基督教醫院既有之設備給
    予上訴人檢查及處置，並協助其轉診及治療，已盡最大之醫療上注意義務，應無
    任何醫療上之疏失，自不負損害賠償責任。又屏東基督教醫院對伊並無損害賠償
    請求權，自無轉讓債權予上訴人可言。況上訴人之請求權已罹於時效而消滅等語
    ，資為抗辯。並於本院聲明：駁回上訴人變更之訴。
三、兩造不爭執之事項：
  (一)被上訴人係屏東基督教醫院神經內科醫師，上訴人於民國八十八年一月十五日因
    突發暈眩，嘔吐等症狀，前往屏東基督教醫院急診，翌日由被上訴人負責主治，
    上訴人經被上訴人開立藥方服用後，病情未見改善，遂於同年三月一日轉診至八
    ０二醫院接受核磁共振檢查，發現上訴人腦部有腫瘤，上訴人始知悉係罹患腦瘤
    疾病。
  (二)上訴人於八十八年三月三十日在高雄長庚醫院接受開顱手術後，發生頭暈、右耳
    聽力喪失、右眼無法閉合乾澀、右顏面神經麻痺等症狀。
四、上訴人主張伊對屏東基督教醫院有債務不履行之損害賠償債權，及屏東基督教醫
    院對被上訴人有僱傭關係之損害賠償債權，伊已通知屏東基督教醫院將該院對被
    上訴人之損害賠償債權讓與伊，伊據此請求被上訴人賠償其損害云云，然為被上
    訴人所否認，辯稱：屏東基督教醫院對伊並無損害賠償請求權等語。是本件首應
    審究者，為屏東基督教醫院對被上訴人有無損害賠償債權存在及屏東基督教醫院
    有無將該債權讓與上訴人等節。
五、經查：
  (一)上訴人主張屏東基督教醫院對被上訴人有僱傭關係債務不履行之損害賠償債權存
    在，無非係以被上訴人疏未注意診斷出其罹患腦瘤，致其延誤就醫時機，受有損
    害，主張屏東基督教醫院應依民法第二百二十七條第一項、第二項及第二百二十
    四條前段之規定，就被上訴人之過失醫療行為，對其負損害賠償責任，因而屏東
    基督教醫院對被上訴人亦有僱傭關係債務不履行之損害賠償債權存在。惟屏東基
    督教醫院對被上訴人有無僱傭關係債務不履行之損害賠償債權存在，須以屏東基
    督教醫院因被上訴人受僱執行醫療行為有過失，致屏東基督教醫院受有損害為前
    提要件，如被上訴人之醫療行為尚未致屏東基督教醫院受有損害，屏東基督教醫
    院對被上訴人自無僱傭關係債務不履行之損害賠償債權存在。查本件屏東基督教
    醫院尚未因被上訴人之醫療行為有過失，賠償上訴人損害，為上訴人所不爭，則
    屏東基督教醫院自未因被上訴人之醫療行為而受有損害，其對被上訴人自無僱傭
    關係債務不履行之損害賠償債權存在，上訴人主張屏東基督教醫院對被上訴人有
    僱傭關係債務不履行之損害賠償債權存在云云，並非可採，遑論屏東基督教醫院
    有將該債權讓與上訴人。
  (二)又縱認屏東基督教醫院對被上訴人有僱傭關係債務不履行之損害賠償債權存在，
    然就屏東基督教醫院有無將該債權讓與上訴人一節，上訴人係主張伊已以存證信
    函通知屏東基督教醫院將該院對被上訴人之損害賠償請求權讓與伊，依法即發生
    債權讓與之效力，不必得屏東基督教醫院之同意，始發生債權讓與之效力云云。
    惟債權讓與，係債權人與債務人以外之第三人所訂立之契約，須以債權人與該第
    三人間有移轉債權之合意為成立要件。則上訴人通知屏東基督教醫院讓與債權，
    僅屬債權讓與契約之要約，上訴人既未證明其已得屏東基督教醫院之承諾，難認
    上訴人與屏東基督教醫院間就債權讓與已達成合意，從而上訴人主張其已受讓屏
    東基督教醫院對被上訴人之損害賠償債權云云，亦屬無據。
六、綜上所述，上訴人依債權讓與及債務不履行之法律關係，請求被上訴人應給付上
    訴人六百四十萬元，即非正當，為無理由，應予駁回。至兩造其餘之攻擊防禦方
    法、證據資料，均於本件判決之結果不生影響，毋庸逐一論述；及上訴人另聲請
    本院囑託行政院衛生署醫事鑑定審議委員會鑑定上訴人之病情及聲請本院向屏東
    果菜市場函查絲瓜、茄子、皇帝豆於八十八年元月間之平均價格，亦無調查之必
    要，併此敘明。
七、據上論結，本件上訴人變更之訴為無理由，依民事訴訟法第七十八條，判決如主
    文。
中      華      民      國    九十二    年      八      月    二十七    日
                                      臺灣高等法院高雄分院民事第三庭
~B1審判長法官  張國彬
~B2      法官  鄭月霞
~B3      法官  徐文祥
右為正本係照原本作成。
如對本判決上訴，須於判決送達後二十日內向本院提出上訴狀，其未表明上訴理由者
，應於上訴後二十日內向本院提出上訴理由書（均須按他造當事人之人數附繕本）。
上訴時應提出委任律師或具有律師資格之人之委任狀，並依附註條文規定辦理。
中      華      民      國    九十二    年      八      月    二十七    日
附註：民事訴訟法第四百六十六條之一：對於第二審判決上訴，上訴人應委任律師為
訴訟代理人，但上訴人或其法定代理人具有律師資格者，不在此限。
上訴人之配偶、三親等內之血親、二親等內之姻親，或上訴人為法人、中央或地方機
關時，其所屬專任人員具有律師資格並經法院認適當者，亦得為第三審訴訟代理人。
第一項但書及第二項情形，應於提起上訴或委任時釋明之。
~B1法院書記官  黃一秋


司法院資訊處製作；財團法人民間司法改革基金會備份。
